臺北高等行政法院判決
　　　　　　　　　　　　　　　　　　　 96年度簡字第277號
原　　　告　己○○
　　　　　　戊○○
　　　　　　庚○○
　　　　　　辛○○
　　　　　　丑○○
　　　　　　子○○
　　　　　　壬○○
　　　　　　癸○○
　　　　　　寅○○原名林模熹.
　　　　　　甲○○
　　　　　　乙○○
　　　　　　丙○○
　　　　　　丁○○
被　　　告　桃園縣政府稅捐稽徵處
代　表　人　卯○○處長）住同.
上列當事人間因地價稅事件，原告不服桃園縣政府中華民國96年
2 月8 日府法訴字第0960022450號訴願決定，提起行政訴訟。本
院判決如下：
    主  文
原告之訴駁回。
訴訟費用由原告負擔。
　　事  實  及  理  由
一、事實概要：緣原告寅○○等13人所有坐落於桃園縣大園鄉○
    ○○段崁腳小段17、17-3、17-4、17-5、17-6、17-7、17-8
    、17-9、17-10 、17-11 地號等10筆持分土地（下稱系爭土
    地）及大溪鎮○○段頭寮小段、中庄段中庄小段、大溪鎮○
    ○段粟子園小段、缺子小段、田心子段上田心子小段及中壢
    市○○段等18筆持分土地，經被告核課原告等94年地價稅情
    形如下：(一)原告丑○○所有坐落大園鄉○○○段崁腳小段17
    、17-3、17-4、17-5、17-6、17-7、17-8、17-9、17-10 、
    17-11 地號、大溪鎮○○段頭寮小段274-2 、277 、533-1
    、533-2 地號及大溪鎮○○段缺子小段244 地號等15筆持分
    土地，經被告依土地稅法第14條規定核定其民國（下同）94
    年地價稅新臺幣（下同）2 萬6,988 元。(二)原告庚○○、辛
    ○○、己○○、戊○○、丁○○、乙○○、甲○○及子○○
    等8 人所有坐落大園鄉○○○段崁腳小段17、17-3、17-4、
    17-5、17-6、17-7、17-8、17-9、17-10 、17-11 地號及大
    溪鎮○○段頭寮小段274-2 、277 、533-1 、533-2 地號等
    14筆持分土地，經被告依土地稅法第14條規定核定其94年地
    價稅分別為8,453 元、8,453 元、9,150 元、1,996 元、2,
    286 元、2,286 元、2,286 元、3,037 元。(三)原告丙○○所
    有坐落大園鄉○○○段崁腳小段17、17-3、17-4、17-5、17
    -6、17-7、17-8、17-9、17-10 、17-11 地號、大溪鎮○○
    段頭寮小段274-2 、277 、533-1 、533-2 地號及大溪鎮○
    ○○段上田心子小段457-3 、534-1 地號等16筆持分土地，
    經被告依土地稅法第14條規定核定其94年地價稅8,758 元。
    (四)原告壬○○所有坐落大園鄉○○○段崁腳小段17、17-3、
    17-4、17-5、17-6、17-7、17-8、17-9、17-10 、17-11 地
    號、大溪鎮○○段中庄小段172 、200 、201-1 、211 地號
    及中壢市○○段538 地號等15筆持分土地，經被告依土地稅
    法第14條規定核定其94年地價稅1 萬1,449 元。(五)原告癸○
    ○所有坐落大園鄉○○○段崁腳小段17、17-3、17-4、17-5
    、17-6、17-7、17-8、17-9、17-10 、17-11 地號及大溪鎮
    ○○段中庄小段172 、200 、201-1 、211 地號等14筆持分
    土地，經被告依土地稅法第14條規定核定其94年地價稅1 萬
    1,146 元。(六)原告寅○○所有坐落大園鄉○○○段崁腳小段
    17、17-3、17-5、17-6、17-7、17-8、17-9、17-10 、17-1
    1 地號、大溪鎮○○段頭寮小段274-2 、277 、533-1 、53
    3-2 地號及大溪鎮○○段粟子園小段47、47-2、47-6、47-7
    、47-21 、81-7地號等19筆持分土地，經被告依土地稅法第
    14條規定核定其94年地價稅6,730 元。故被告依土地稅法第
    14條規定，課徵94年地價稅合計10萬3,018 元，原告等不服
    ，主張系爭土地自日據時代即遭大園鄉公所佔用為「大園鄉
    第3 號公墓」而成為難買賣之濫葬崗，大園鄉公所棄之不管
    ，也未主動清塚還地，應有土地法第192 條第6 款等規定之
    適用，應免徵地價稅，向被告申請復查，未獲變更，原告仍
    不服，提起訴願，復遭決定駁回，遂提起本件行政訴訟。
二、原告起訴意旨略以：
  (一)查本件系爭土地於83年1 月8 日桃園縣大園鄉公所函文予被
    告說明：「經查本所公墓台帳，該地號（於桃園縣大園鄉○
    ○○段崁腳小段17、17-3地號）於明治37年7 月28日設置公
    墓，現編定本鄉第3 號公墓，而使用該公墓並無收費。」，
    可知本件原告所有之土地早於明治37年即被設置為公墓，且
    編為大園鄉第3 號公墓，而使用該公墓並無收費。故本件土
    地完全吻合土地稅減免規則第9 條之規定，依法應免地價稅
    及田賦。
  (二)訴願決定書理由欄六略以：「．．．嗣經原處分機關查得系
    爭大園鄉○○○段崁腳小段17地號等10筆持分土地，其使用
    分區為乙種工業區，且非無償供公所使用，未能符合土地稅
    減免規則第9條免徵地價稅之規定，自85年起課徵地價稅。
    」，竟謂本件系爭土地「非無償供公所使用」云云，依舉證
    責任之分配，被告就此自應負舉證之責，否則訴願決定即屬
    無據。
三、被告答辯則以：
  (一)本件系爭土地位於大園都市計畫（65年1 月5 日發布實施）
    ，其使用分區為乙種工業區，此有桃園縣政府95年6 月12日
    （95）桃縣城都字第16875 號土地使用分區證明書附卷可稽
    。又被告於89年11月27日以89桃稅財字第89025210號函，向
    桃園縣大園鄉公所查詢系爭10筆土地是否無償提供該鄉第3
    公墓使用，經桃園縣大園鄉公所以89年12月2 日89大鄉社字
    第25738 號函復略以：「經查該地為本鄉第3 號公墓，惟依
    墳墓設置管理條例第2 條所定意旨，該地非謂非屬私立公墓
    ，其使用應為土地所有權人與使用人間之私權行為，有否收
    取費用，請貴處逕向上述相關關係人洽詢。」，故系爭土地
    既非屬公墓用地，且該私立公墓亦非為財團法人組織，核無
    土地稅減免規則第8條 第1 項第6 款規定之適用。
  (二)次查系爭土地依其他土地共有持分人於93年5 月21日至被告
    製作筆錄時指稱，本件原告等有收取價款之情事，另被告依
    原告等之代理人所提示之墳墓用地買賣和解書向墳墓買受人
    查證，其買受人亦指稱，原告等之代理人對以前未收費之墓
    地占有人家屬仍持續追查收費中，故原告等尚不得以系爭土
    地遭濫建墳墓，即得逕以作為免徵地價稅之理由，又依原告
    等提供墳墓用地買賣和解書觀之，該等墳墓為有主並經過整
    理，已屬供特定人使用。是被告認定系爭土地已建置私人墓
    地，衡諸一般風俗習慣，他人已無法任意使用，尚不符土地
    稅減免規則第4 條所謂「公共使用之土地」係指「供公眾使
    用，不限定特定人使用之土地」之規定，自無同規則第9 條
    規定「無償供公共使用之私有土地之適用」，又原告等前因
    85年至90年地價稅事件，亦執相同理由提起行政訴訟，業經
    本院判決駁回，此有94年度訴字第1237號判決可參。故被告
    原核定原告等13人94年地價稅計10萬3,018 元，並無不合，
    應予維持。
  (三)為此，請求判決駁回原告之訴。
四、按土地稅法第3 條規定：「地價稅或田賦之納稅義務人如左
    ：一、土地所有權人。．．．」，第14條規定：「已規定地
    價之土地，除依第22條規定課徵田賦者外，應課徵地價稅。
    」。土地稅減免規則第4 條規定：「本規則所稱供公共使用
    之土地，係指供公眾使用，不限定特定人使用之土地」；第
    9 條規定：「無償供公共使用之私有土地，經查明屬實者，
    在使用期間內，地價稅或田賦全免。但其屬建造房屋應保留
    之空地部分，不予免徵。」；第22條規定：「依第7 條至第
    17條規定申請減免地價稅或田賦者，公有土地應由管理機關
    ，私有土地應由所有權人或典權人，造具清冊檢同有關證明
    文件，向直轄市、縣（市）主管稽徵機關為之」；第24條第
    1 項規定：「合於第7 條至第17條規定申請減免地價稅或田
    賦者，應於每年（期）開徵40日前提出申請；逾期申請者，
    自申請次年（期）起減免。減免原因消滅，自次年（期）恢
    復徵收」。
五、準據上開條規定可知，原告主張系爭土地具有土地稅減免規
    則第9 條無償供公共使用之事實，應予減免，則首應依同規
    則第24條規定之於每年開徵日40日前提出申請。查系爭土地
    17、17-3地號2 筆土地，前經原告等於82年12月15日提出申
    請地價稅減免，被告乃以82年12月28日82桃稅財字第135690
    號函，向桃園縣大園鄉公所查詢系爭2 筆土地之佔用情形，
    據該鄉公所以83年1 月8 日83大鄉財字第052 號函復，略謂
    ：「．．．經查本所公墓台帳，該地號於明治37年7 月28日
    已設置為公墓，現編定為大園鄉第3 號公墓，而使用該公墓
    並無收費。」，被告遂依上揭函文及土地稅減免規則第9 條
    規定核准免徵系爭2 筆土地之地價稅；惟嗣後被告查得系爭
    10筆持分土地，其使用分區為乙種工業區，且非無償供公所
    使用，未能符合土地稅減免規則第9 條免徵地價稅之規定，
    即自85年起改課地價稅，並以90年11月9 日九○桃稅財字第
    90126081號函通知原告林模熹等人，此有82年12月15日以「
    辛○○、林本宏、林本倉」之名義提出之異議書、被告82年
    12月28日八二桃稅財字第135690號函、桃園縣大園鄉公所83
    年1 月8 日83大鄉財字第052 號函、被告90年11月9 日九○
    桃稅財字第90126081號函附於原處分卷193-201 頁足憑。是
    以，系爭土地自85年起已改課地價稅，如原告主張系爭土地
    94年間有土地稅減免規則第9 條之事由，理應依同規則第22
    條提出申請，乃其並未申請獲得被告核准予以減免，系爭土
    地當年度之地價稅自無何等減免之依據。
六、再者，原告雖舉前開桃園縣大園鄉公所83年1 月8 日八三大
    鄉財字第52號函略謂：「經查本所公墓台帳，該地號（於桃
    園縣大園鄉○○○段崁腳小段17、17-3地號）於明治37年7
    月28日設置公墓，現編定本鄉第三號公墓，而使用該公墓並
    無收費。」，主張系爭土地係供人無償使用，惟查，該份公
    函乃於83年1 月8 日出具，難以證明系爭地價稅處分所核課
    之年度94年有無償供人使用之事實，且系爭土地嗣後查明並
    無無償供人使用之事實，而經被告改課地價稅，已經敘明於
    前，自難再憑上開公函為有利於原告之認定。另經被告調查
    原告之一林模熹於88年8 月10日取得其他地主之授權，代理
    處理系爭土地中之大園鄉○○○段崁腳小段17地號等12筆土
    地之出售、出租事宜，原告林模熹即於88年10月15日分別與
    許阿港、邱庚羅等人訂立墳墓用地買賣和解書，取得每坪2
    萬元之代價，其中邱庚羅之子邱謙旺並接受被告之詢問，陳
    明「88年間（買賣），確切之（標的）地點不明，每一喪家
    與地主訂約時皆包含和解書中所列土地之所有地號，因地理
    師所勘輿的風水、高低方向、大小皆不同，只要喪家滿意，
    地主既與喪家簽訂合約，所以含括之範圍遍及總個墓地」、
    「（有無取得所有權？）沒有，如果以後風水須更動遷葬時
    ，才須無條件還回墓地…」，此有談話筆錄、授權書、墳墓
    用地買賣和解書等附於原處分卷第158-164 頁可憑。足證，
    系爭土地已非無償供公眾所使用，未符土地稅減免規則第9
    條之規定，原告上開主張，無法成立。
七、從而，原處分於法並無違誤，訴願決定予以維持，亦無不合
    ，原告仍執前詞，訴請撤銷原處分及訴願決定，為無理由，
    應予駁回。又本件為簡易訴訟事件，爰不經言詞辯論，逕為
    判決，併予敘明。
據上論結，本件原告之訴為無理由，爰依行政訴訟法第98條第1
項前段、第233 條第1 項、第236 條，判決如主文。
中　　華　　民　　國　　96　　年　 　9　　月　 28  　 日
                               第四庭法  官　李　玉　卿
上為正本係照原本作成。
本件以訴訟事件所涉及之法律見解具有原則性者為限，始得於本
判決送達後20日內向本院提出上訴狀並表明上訴理由，如已於本
判決宣示後送達前提起上訴者，應於判決送達後20日內補具上訴
理由（均按他造人數附繕本），且經最高行政法院許可後方得上
訴。
中　　華　　民　　國　　96　　年　　 9 　 月　 28　　 日
                                      書記官  楊  怡  芳
